【裁判字號】    97,易,1093
【裁判日期】    970930
【裁判案由】    詐欺
【裁判全文】
臺灣臺南地方法院刑事判決              97年度易字第1093號
公  訴  人  臺灣臺南地方法院檢察署檢察官
被      告  丁○○
上列被告因詐欺案件，經檢察官提起公訴（97年度偵緝字第658號）
，本院判決如下：
    主  文
丁○○無罪。
    理  由
一、本件公訴意旨略以：丁○○應能預見將行動電話門號提供他
    人使用，將可能遭詐騙集團利用作為犯罪工具，猶基於縱有
    他人以其所提供之門號實施財產犯罪亦不違背其本意之不確
    定故意，於民國96年10月間在不詳地點，將其向和信電訊股
    份有限公司所申請之0000000000號行動電話門號SIM卡，以
    不詳代價出售與真實姓名年籍不詳之人使用。嗣該人所屬之
    詐欺集團成員取得上開門號後，即以報紙刊登收購帳戶之廣
    告，並留下上開門號以供聯絡，嗣曹建國（另經檢察官聲請
    簡易判決處刑）見報後，撥打上開門號與之聯絡，將其母親
    曹王玉霞申辦之兆豐國際商業銀行永康分行帳戶（帳號：00
    0-00000000000號）存摺、提款卡及提款密碼，以不詳代價
    ，出售與該詐騙集團姓名年籍不詳之成員。嗣該男子所屬之
    詐騙集團分子於取得上開帳戶後，即共同基於意圖為自己不
    法所有之犯意聯絡，於同年月25日撥打電話給乙○○，佯稱
    為其親友，欲向其借款云云，致乙○○陷於錯誤，而依其指
    示，於同日匯款新臺幣（下同）38000元至曹王玉霞上開帳
    戶，詐騙集團份子再將上述贓款提領得手，乙○○事後查證
    後始知受騙，因認丁○○涉犯刑法第329條第1項之幫助詐欺
    罪嫌。
二、按犯罪事實應依證據認定之，無證據不得認定犯罪事實。不
    能證明被告犯罪者，應為無罪之諭知。刑事訴訟法第154條
    第2項、第301條第1項定有明文。次按從犯之幫助行為，雖
    兼賅積極、消極兩種在內，然必有以物質上或精神上之助力
    予正犯之實施犯罪之便利時，始得謂之幫助（最高法院27年
    上字第2766號判例參照）。且幫助犯成立，除須具有幫助他
    人犯罪之故意行為外，仍須所為幫助行為與正犯所實行之犯
    罪間，具有直接之影響，亦即幫助犯之幫助行為，須與正犯
    之意思相一致，始足當之。倘行為人所為與正犯所實行之犯
    罪行為間，並無直接之影響，即難以幫助犯相繩，此有最高
    法院27年上字第2766號判例及96年台上字第6822號判決意旨
    可資參照。
三、本件公訴人認被告涉有上揭罪嫌，係以被告之供述、證人曹
    建國證述、被害人乙○○指述之被害情節、和信電訊股份有
    限公司行動電話服務申請書、上開門號雙向通聯紀錄、曹王
    玉霞上開銀行帳戶開戶資料、交易明細及匯款單據等事證為
    其論據。被告雖坦承申辦上開門號，但否認有幫助詐欺之意
    思，辯稱：伊當時人在台北打零工，為聯絡需要，才將門號
    借給一名綽號「外省仔」之人云云。經查：訊據被告坦承申
    辦上開行動電話門號之情，並有和信電訊股份有限公司行動
    電話服務申請書在卷可查。又證人曹建國利用上開門號與詐
    騙集團成員聯繫後，提供不知情之曹王玉霞上開銀行帳戶予
    詐騙集團成員使用，嗣後被害人乙○○即接獲詐騙集團來電
    ，因而陷於錯誤，匯款38000元至曹王玉霞之帳戶內等情，
    亦據證人曹建國、乙○○證述詳實，及有和信電訊股份有限
    公司檢送上開門號雙向通聯紀錄、曹王玉霞上開銀行帳戶開
    戶資料、交易明細及匯款單據各1紙可資佐證。是證人曹建
    國係利用被告申辦之上開門號與詐騙集團成員取得聯繫後，
    提供曹王玉霞之上開銀行帳戶資料予詐騙集團成員，嗣後詐
    騙集團成員即對被害人乙○○施用詐術，致被害人陷於錯誤
    ，匯款38000元至曹王玉霞上開銀行帳戶，因而詐得38000元
    之事實，已足認定。
四、由上開認定事實可知，詐騙集團成員係利用被告申辦之上開
    門號刊登廣告，向外收購帳戶資料，再利用收購之曹王玉霞
    上開銀行帳戶對被害人乙○○施用詐術，因而取得不法金錢
    。則被告於上開詐騙過程中，有無主動提供上開門號予詐騙
    集團使用？及其提供之行動電話門號對於詐騙集團成員詐騙
    被害人乙○○之行為有無提供助力？為本案所應審究事項，
    經查：
  (一)被告雖辯稱：伊當時人在台北打零工，有一位叫綽號「外省
    仔」也一起打零工，為了要與工頭聯絡，「外省仔」需要有
    行動電話，但是我帶他去和信電信申辦，他的資料無法申辦
    ，所以由我申辦，再將門號借他使用云云。然被告於本院審
    理時，對於檢察官訊問在何處申辦上開門號？先答稱：在台
    南辦的，之後再拿到台北交給外省仔使用。嗣後本院再詢問
    相同問題時，卻又改稱：在三重地區申辦。前後供述顯然不
    一，顯有疑問。再者，被告陳稱其因前往台北打零工，認識
    綽號外省仔之男子，該男子不能申辦門號，才以自己名義申
    辦該門號後交予外省仔使用。但依卷附上開門號之通聯紀錄
    ，該門號之基地台位置均在台南縣市，使用區域均在南部，
    並無在北部使用之情，亦與被告所述事實不符。參以，被告
    前於95年間因提供個人帳戶資料予詐騙集團使用，甫於96年
    5 月17日經檢察官聲請簡易判決處刑，是被告對於任意出借
    個人資料予陌生人，有可能遭人利用作為犯罪工具，應有認
    識而特別謹慎才是，豈會對於僅認識二天，且不知其姓名、
    年籍之人，願意以個人名義申辦門號，並提供門號予該不詳
    之人之可能。是以，被告上開所辯顯與事實不符，不足採信
    。本件被告申辦之上開門號，應係被告對於申辦之行動電話
    門號有可能遭不法份子利用作為作為犯罪詐騙之工具，有所
    認識，仍同意提供予不詳之人使用，是其主觀上已有幫助犯
    罪之不確定故意甚明。
  (二)又被告提供上開門號予不詳之人後，該門號亦為詐騙集團成
    員利用作為聯絡工具，但依上開調查之結果，詐騙集團成員
    僅利用該門號對外收購人頭帳戶，並未利用該門號對被害人
    乙○○施用詐術，或提供該門號予被害人乙○○與詐騙集團
    成員聯絡之用，換言之，被告提供門號之行為，與詐騙集團
    對於被害人乙○○實施詐欺之行為，並無任何直接影響或關
    連性，自無幫助之可言。
五、綜上調查，本件被告主觀上雖有幫助犯罪之意思，並提供上
    開門號予不詳姓名、年籍之人，然詐騙集團成員僅利用該門
    號為聯絡工具，對外收購人頭帳戶，並未利用該門號對被害
    人乙○○施行詐騙行為，是被告提供之上開門號，顯對被害
    人遭詐騙集團成員施用詐術騙取金錢之過程或結果，並無任
    何直接影響，而無施予任何助力，揆諸上開判例及判決意旨
    之說明，尚難認被告客觀上已有幫助行為，而該當於幫助犯
    ，本院應為被告無罪之諭知。
六、另被告聲請傳喚證人甲○○，待證事實為被告有該該門號出
    借予綽號「外省仔」之人，經本院傳喚，證人並未到庭，且
    本院斟酌上開待證事實，依據被告於警詢時供述內容及上開
    門號通聯記錄，已足認定此部分之事實，自無再予傳喚之必
    要，併此說明。
據上論斷，應依刑事訴訟法第452條、第301條第1項，判決如主
文。
本案經檢察官丙○○到庭執行職務。
中    華    民    國    97    年    9     月    30    日
                  刑事第八庭    審判長法  官  洪士傑
                                      法  官  周紹武
                                      法  官  許蕙蘭
以上正本證明與原本無異。
如不服本判決應於收受本判後10日內向本院提出上訴書狀，並應
敘述具體理由。如未敘述上訴理由者，應於上訴期間屆滿後20日
內向本院補提理由書狀（均須按他造當事人之人數附繕本）「切
勿逕送上級法院」。
                                      書記官  郭勝華
中    華    民    國    97    年    10    月    6     日


司法院資訊處製作；財團法人民間司法改革基金會備份。
